【裁判字號】    99,抗,284
【裁判日期】    981231
【裁判案由】    本票裁定
【裁判全文】
臺灣高雄地方法院民事裁定               99年度抗字第284號
抗  告  人  黃志雲
            黃金田
相  對  人  鉅商租賃有限公司
法定代理人  蔡美人
上列抗告人因與相對人間本票裁定事件，對於中華民國99年11月
19日臺灣高雄地方法院99年度司票字第5804號裁定提起抗告，本
院裁定如下：
    主  文
原裁定關於相對人得以黃金田所簽發之本票，內載憑票交付相對
人新台幣陸拾萬元，其中新台幣參萬貳仟捌佰元，及自民國九十
九年九月二十三日起至清償日止，按年息百分之六計算之利息，
得對黃金田強制執行，暨該部分訴訟費用之裁判均廢棄。
上開廢棄部分，相對人在第一審之聲請駁回。
其餘抗告駁回。
聲請費用及抗告程序費用壹仟伍佰元由抗告人黃志雲負擔。
    理  由
一、抗告意旨略以：抗告人黃志雲於民國99年9 月22日簽發之本
    票共5 紙，分別為面額新台幣（下同）60萬元1 紙、面額1
    萬元共3 紙、面額2,800 元1 紙，前開本票5 紙係抗告人黃
    志雲向相對人租用車牌號碼2790─VV自用小客車所簽發，而
    前開票款中之尋車費3 萬元係不實之費用，租車費用1,800
    元已委託友人刷卡付清，罰單1,000 元已轉至抗告人黃志雲
    之名下，而本票上黃金田之簽名係應相對人之要求下，由抗
    告人黃志雲所代簽，並簽名於本票之右下方，而非簽名於發
    票人之位置，抗告人黃金田僅係屬聯絡人性質，並非共同發
    票人，則原裁定遽予准許相對人之聲請，認事用法顯有違誤
    ，爰依法提起抗告，求為廢棄原裁定等語。
二、按執票人向本票發票人行使追索權時，得聲請法院裁定後強
    制執行，票據法第123 條第2 項定有明文。又本票執票人依
    上開法條之規定，聲請法院裁定許可對發票人強制執行係屬
    非訟事件程序，以審查強制執行許可與否，並無確定實體上
    法律關係存否之效力，如發票人就票據債務之存否有爭執時
    ，應由發票人提起確認之訴，以資解決，最高法院56年台抗
    字第714 號、57年台抗字第76號著有判例。又執票人聲請本
    票裁定強制執行既屬非訟事件，則法院於為准駁之裁定時，
    係該法條之規定，就形式上審查聲請人是否為本票執票人，
    能否行使追索權，相對人是否為本票發票人等項而決定之（
    台灣高等法院90年度抗字第903 號裁定參照）
三、本件相對人主張：相對人執有抗告人2 人於99年9 月22日共
    同簽發之本票1 紙，票據號碼589448號，內載金額600,000
    元，到期日為99年9 月23日，並免除作成拒絕證書（下稱系
    爭本票）。詎經聲請人向相對人提示未獲付款，相對人至今
    尚欠新臺幣32,800元，依票據法第123 條聲請裁定許可強制
    執行等情，已據提出本票1 紙為證，原裁定就抗告人黃志雲
    部分予以准許，即無不合。抗告人黃志雲以前揭理由提起抗
    告，所稱縱使屬實，亦係實體上之爭執，應由抗告人黃志雲
    另行提起訴訟，以資解決，本件非訟程序不得加以審究，仍
    應為許可強制執行之裁定，是抗告人黃志雲執前開理由提起
    抗告，為無理由，應予駁回。
四、按在票據上簽名者，依票上所載文義負責。二人以上共同簽
    名時，應連帶負責，票據法第5 條固有明文。查依系爭本票
    之記載形式上審查，發票人欄位係於系爭本票左側，該處僅
    有抗告人黃志雲之簽名，而抗告人黃金田簽名之位置，則位
    於系爭本票之右下角，並位於發票日期中華民國99年9 月22
    日之後，系爭本票既有發票人欄位共2 欄，惟抗告人黃金田
    之簽名並非位於發票人欄位，是依票據外觀文義解釋原則，
    抗告人黃金田之簽名難認有共同發票人之意思，是原審認抗
    告人黃金田係屬共同發票人，而准許相對人對抗告人黃金田
    本票裁定強制執行之請求，容有違誤，應由本院就此部分裁
    定予以廢棄，並更為裁定如主文第1 、2 項所示。
五、據上論結，本件抗告為一部有理由，一部無理由，依非訟事
    件法第46條、第21條第2 項、第24條第1 項，民事訴訟法第
    495 條之1 第1 項、第449 條第1 項、第450 條、第79條，
    裁定如主文。
中    華    民    國    98    年    12    月    31    日
                  民事第三庭  審判長法  官  朱玲瑤
                                    法  官  李嘉益
                                    法  官  洪能超
正本係照原本作成。
本裁定不得抗告。
中    華    民    國    98    年    12    月    31    日
                                    書記官  火秋予

司法院資訊處製作；財團法人民間司法改革基金會備份。
